【裁判字號】    97,上訴,674
【裁判日期】    970416
【裁判案由】    毒品危害防制條例
【裁判全文】
臺灣高等法院臺中分院刑事判決         97年度上訴字第674號
上  訴  人  臺灣台中地方法院檢察署檢察官
被      告  甲○○
上列上訴人因毒品危害防制條例案件，不服臺灣臺中地方法院96
年度訴字第3781號，中華民國96年12月20日第一審判決（起訴案
號：臺灣臺中地方法院96年度毒偵字第5361號、96年度毒偵字第
5585號），本院判決如下：
    主  文
原判決撤銷。
甲○○施用第一級毒品，處有期徒刑玖月；又施用第一級毒品，
處有期徒刑玖月。應執行有期徒刑壹年壹月。
    犯罪事實
一、甲○○前於民國94年間，因違反毒品危害防制條例案件，經
    台灣台中地方法院裁定送觀察勒戒後，認有繼續施用毒品傾
    向，再以裁定令入戒治處所施以強制戒治，至95年7月14 日
    戒治期滿後，經台灣台中地方法院檢察署檢察官以95年度戒
    毒偵字第77號處分不起訴確定。詎甲○○仍未戒絕毒癮，先
    於96年6月24日，因施用毒品案件，經台灣台中地方法院檢
    察官於96年8月29日提起公訴 (經台灣台中地方法院以96年
    度訴字第3059號判處有期徒刑10月確定，尚未執行），在該
    案尚未經判決前，又於上開強制戒治期滿後5年內，基於施
    用第一級毒品海洛因之犯意，於96年8月7日9時許，在台中
    縣大里市○○路旁，以針筒注射之方式施用第一級毒品海洛
    因1次。另基於施用第一級毒品海洛因之犯意，於96年8月12
    日某時，在台中縣大里市○○路旁，以針筒注射之方式施用
    第一級毒品海洛因1次，嗣分別於96年8月8日18時許，在
    台中市○○區○○路149號前為警攔檢，經其同意採尿送驗
    查獲；96年8月13日因屬毒品列管人口，經警通知採尿送
    驗查獲。
二、案經台中市警察局第四分局報請台灣台中地方法院檢察署檢
    察官偵查起訴。
    理  由
一、上開犯罪事實，業據被告甲○○於原審及本院審理中坦承不
    諱，並有台中市警察局第四分局採集尿液同意書2份（中分
    四偵字第0960023305號警卷第5頁、中分四偵字第096002368
    7號警卷第2頁）、真實姓名對照表（中分四偵字第09600233
    05號警卷第6頁）、應受尿液採驗人尿液檢體採集送驗紀錄
    表（中分四偵字第0960023687號警卷第4頁）、中山醫學大
    學附設醫院藥物檢測中心尿液檢驗報告2份（中分四偵字第
    0960023305號警卷第4頁、中分四偵字第0960023687號警卷
    第3頁）在卷可稽，上開尿液檢驗報告均係經衛生署濫用藥
    物檢驗認可機構以免疫酵素分析法及氣相層析質譜儀分析法
    等科學分析方法所為之檢驗結果，自可憑信，被告自白與事
    實相符，可以採信。本件事證明確，被告2次施用海洛因之
    犯行，堪以認定。
三、核被告2次施用海洛因所為，均係犯毒品危害防制條例第10
    條第1項施用第一級毒品罪。被告2次施用海洛因前持有海洛
    因之低度行為，皆為其後施用之高度行為所吸收，不另論罪
    。被告先後2次施用海洛因，犯意個別，應分論併罰（按依
    刑法第56條修正理由之說明，謂「對繼續犯同一罪名之罪者
    ，均適用連續犯之規定論處，不無鼓勵犯罪之嫌，亦使國家
    刑罰權之行使發生不合理之現象」、「基於連續犯原為數罪
    之本質及刑罰公平原則之考量，爰刪除有關連續犯之規定」
    等語，即係將本應各自獨立評價之數罪，回歸本來就應賦予
    複數法律效果之原貌。因此，就刑法修正施行後多次施用毒
    品之犯行，採一罪一罰，始符合立法本旨，最高法院96年度
    第9次刑庭會議決議參照）。原審對被告論罪科刑，固非無
    據。惟檢察官上訴意旨略以：法院對有罪被告科刑，應符合
    罪刑相當原則，犯罪行為人之前案資料不論是否構成累犯，
    均應以為科刑輕重之標準，倘若被告累次為相同類形之犯罪
    ，依照犯罪人之心理，可合理推測係因前案之量刑刑度尚有
    不足，導致犯罪人評估行為後果後，仍認「犯罪行為」係較
    為划算之選擇，而執為犯罪行為，故從經濟學之角度，本案
    部分理應加重其處罰，俾使犯罪人未來評估行為後果時，能
    因成本之增加 (即較重之刑度)，而偏向選擇「不為犯罪行
    為」，以達「特別預防」之作用，對潛在之犯罪亦能發揮某
    程度之嚇阻作用。本件被告於96年6月24日施用第一級毒品
    海洛因案件，經原法院於96年10月18日以96年度訴字第3059
    號判處有期徒刑10月，詎為警查獲後不知警愓，再為本案犯
    行，顯見其毒隱甚深，而原判決量刑較前案判決更低，並未
    充分參酌被告之生活狀況及品性及前案所科刑度，致難收矯
    正之效，量刑部分，容有未洽等語。查本案犯罪發生於96年
    8月間，前案經檢察官提起公訴之時間為96年8月29日，原法
    院判決時間為96年10月18日，被告為本案犯行時，前案既尚
    未經起訴、判決，自無被告以前案判決所量刑度不足，於評
    估行為後果後，選擇較為划算之再為犯罪行為之情形。惟被
    告確係為警查獲後再為本案犯行，顯見其毒隱甚深，且自制
    力薄弱，原判決量刑未審酌及此，即非妥適。檢察官上訴部
    分有理由，原判決既有可議，應由本院撤銷改判。審酌被告
    經觀察勒戒、強制戒治乃至被查獲後，仍不知戒惕，心存僥
    倖，再為本案犯罪，並念及其犯罪係屬病態，犯罪後態度良
    好等一切情狀，量處如主文所示之刑，並定應執行刑，以示
    懲儆。
據上論斷，依刑事訴訟法第369條第1項前段、第364條、第299條
第1項前段、毒品危害防制條例第10條第1項、刑法第11條前段、
判決如主文。
本案經檢察官乙○○到庭執行職務。
中    華    民    國    97    年    4    月    16    日
               刑事第九庭    審判長法  官  陳  筱  珮
                                   法  官  趙  春  碧
                                   法  官  康  應  龍
上列正本證明與原本無異。
如不服本判決應於收受送達後十日內向本院提出上訴書狀，其未
敘述上訴之理由者並得於提起上訴後十日內向本院補提理由狀（
均須按他造當事人之人數附繕本）「切勿逕送上級法院」。
                                   書記官  廖  次  芬
中    華    民    國    97    年    4     月    16    日
參考法條：
毒品危害防制條例第10條第1項
施用第一級毒品者，處六月以上五年以下有期徒刑。


司法院資訊處製作；財團法人民間司法改革基金會備份。
